【裁判字號】    98,聲,1505
【裁判日期】    981231
【裁判案由】    返還提存物
【裁判全文】
臺灣桃園地方法院民事裁定            98年度聲字第1505號
聲  請  人  慶豐商業銀行股份有限公司
法定代理人  辛○○
代  理  人  庚○○
相  對  人  群祥電子股份有限公司
兼法定代理
人          丙○
            乙○○
法定代理人  甲○○
            己○○
            丁○○
            戊○○
上列當事人間聲請返還擔保金事件，本院裁定如下：
    主  文
聲請駁回。
    理  由
一、聲請意旨略以：聲請人前依本院92年度全一字第4247號民事
    裁定為擔保假扣押執行，曾提供臺北市政府建設公債86年度
    債票面額新臺幣（下同）50萬元1 張（編號：FI000532號）
    、10萬元1 張（編號：FI000365號）為擔保金，並以本院92
    年度存字第2041號擔保提存事件提存在案；嗣因上開債票業
    已屆領票日，需領回辦理領息手續，向本院聲請變換提存物
    ，經本院以95年度聲字第2006號裁定准許變換提存物確定後
    ，提供中央政府建設公債89年度甲類第2 期債券，面額60萬
    元1 張（債券代號：A89102號）為擔保金，並以本院96年度
    存字第4445號擔保提存事件提存在案。茲因聲請人撤回假扣
    押之執行，並聲請本院發函催告相對人於一定期間內行使權
    利，惟期限已經過而未見相對人行使，爰依法聲請裁定返還
    上開擔保金等語，並提出本院92年度全一字第4247號民事裁
    定、92年度存字第2041號提存書、95年度聲字第2006號民事
    裁定暨確定證明書、96年度存字第4445號提存書、98年3 月
    4 日桃院永民溫98年度聲字第254 號通知行使權利函、聲請
    人向本院提出之民事聲請狀（聲請撤回假扣押執行）（均為
    影本）各1 份為證。
二、按訴訟終結後，供擔保人證明已定20日以上之期間，催告受
    擔保利益人行使權利而未行使，或法院依供擔保人之聲請，
    通知受擔保利益人於一定期間內行使權利並向法院為行使權
    利之證明而未證明者，法院應依供擔保人之聲請，以裁定命
    返還其提存物，民事訴訟法第104 條第1 項第3款 ，定有明
    文。另依同法第106 條前段規定，上開規定，於其他依法令
    供訴訟上之擔保者準用之。所謂「訴訟終結」，宜從廣義解
    釋，包括執行程序終結在內，故債權人於執行程序終結後，
    定20日以上之期間催告受擔保利益人行使權利而未行使者，
    法院即得依上開規定裁定准許返還提存物。又在因假扣押或
    假處分所供擔保之情形，因該擔保係為保障受擔保利益人因
    不當假扣押或假處分所受損害而設，倘執行法院已依假扣押
    或假處分裁定實施假扣押或假處分之執行，則在供擔保人撤
    回假扣押或假處分之執行前，受擔保利益人所受損害仍可能
    繼續發生，損害額既未確定，自無強令其行使權利之理。故
    在假扣押或假處分所供之擔保，供擔保人依民事訴訟法第10
    6 條準用同法第104 條第1 項第3 款規定，聲請以裁定命返
    還其擔保金之場合，必供擔保人已撤回假扣押或假處分之執
    行，始得謂與該款所定之「訴訟終結」相當，而得依該條款
    行使定期催告之權利。因此條文所謂「訴訟終結」雖宜從廣
    義解釋，包括本案訴訟終結或執行程序終結在內，惟仍須債
    權人撤回假扣押或假處分執行之聲請，並定20日之期間催告
    受擔保利益人行使權利而未行使者，始符合供擔保人聲請返
    還擔保金之要件。
三、相對人群祥電子股份有限公司部分：
    聲請人雖主張本件假扣押之執行程序業經撤回，並提出民事
    聲請狀1 紙為證，惟觀諸聲請人所提出之民事聲請狀之內容
    ，其所載之相對人僅為相對人乙○○、丙○，難認上開民事
    聲請人係就相對人群祥電子股份有限公司部分撤回假扣押執
    行程序；此外，經本院依職權調閱本院92年度全一字第4247
    號假扣押卷宗及92年度執全字第1811號假扣押執行卷宗，該
    案業已併入本院92年度執全字第1581號假扣押執行程序，而
    本院92年度執全字第1581號假扣押執行程序，亦未載明本件
    假扣押執行標的業經聲請人撤回執行，從而，就相對人群祥
    公司部分，難認假扣押之執行程序業已終結，聲請人就相對
    人群祥公司聲請返還提存物，揆諸前開規定，於法尚有未合
    ，不應准許。
四、相對人丙○、乙○○部分：
    按擔保提存之提存人於提存後，假扣押、假處分、假執行經
    裁判後未聲請執行，或於執行程序實施前撤回執行之聲請，
    得聲請該管法院提存所返還提存物，無庸法院裁定，提存法
    第18條第1 項第3 款、同法施行細則第16條定有明文。本件
    聲請人於辦理上開提存後，僅聲請假扣押強制執行相對人群
    祥公司之財產，並未聲請假扣押執行相對人丙○、乙○○之
    財產，此經本院調閱92年度執全字第1811號執行卷宗核閱屬
    實，則依前揭提存法規定，聲請人就相對人丙○、乙○○部
    分，僅需提出本院民事執行處發給之「未執行證明」，即得
    向本院提存所聲請返還提存物，無庸再經本院為返還提存物
    之裁定。另相對人丙○之戶籍址雖設於臺北市大安區○○○
    路○ 段71之20號，然相對人丙○業已於92年7 月18日出境，
    並於94年9 月8 日為遷出登記，有戶籍謄本1 紙附卷可稽，
    而本院上開通知行使權利函係依上開戶籍謄本所載之戶籍址
    以為送達，足見上開通知相對人丙○行使權利之函件並未合
    法送達予相對人丙○，附此敘明。從而，聲請人此部分之聲
    請，尚屬於法不合，應予駁回。
五、爰裁定如主文。
中    華    民    國    98    年    12    月    31    日
                  民事第三庭  法  官  陳心婷
以上正本證明與原本無異。
如對本裁定抗告須於裁定送達後10日內向本院提出抗告狀，並應
繳納抗告裁判費新台幣1,000 元。
                              書記官  林君燕
中    華    民    國    98    年    12    月    31    日

司法院資訊處製作；財團法人民間司法改革基金會備份。
